臺灣嘉義地方法院刑事判決　　　　　　　 95年度訴字第754號
公　訴　人　臺灣嘉義地方法院檢察署檢察官
被　　　告　甲○○
選任辯護人　陳信宏律師
被　　　告　丁○○
上列被告等因偽造文書案件，經檢察官提起公訴（95年度偵字第
6374號、95年度偵緝字第572號），本院判決如下：
    主  文
甲○○共同連續犯行使偽造私文書罪，累犯，處有期徒刑壹年。
扣案偽造之己○○國民身分證壹張、己○○印章壹顆、六三二○
－ＪＣ號車牌貳面及如附表所示偽造之簽名及印文，均沒收。
丁○○共同連續犯行使偽造私文書罪，處有期徒刑肆月，如易科
罰金，以銀元參佰元即新臺幣玖佰元折算壹日。扣案偽造之己○○國民身分證壹張、己○○印章壹顆、六三二○－ＪＣ號車牌貳
面及如附表所示偽造之簽名及印文，均沒收。
    事  實
一、甲○○前因重利罪，經本院以94年度朴簡字第133號判決，
    判處有期徒刑3月，嗣經上訴，經本院以94年度簡上字第225
    號判決，判處有期徒刑2月確定，於民國95年2月23日執行完
    畢。其基於偽造公印文、收受贓物、意圖為自己不法所有之
    詐欺取財、使公務員登載不實公文書之犯意，及基於行使偽
    造特種文書、行使偽造私文書之概括犯意，而為下列犯行：
  (一)於94年9月間，向不知情之丁○○取得照片4張後，在不詳時
    間地點，將丁○○之照片1張貼於偽造之己○○國民身分證
    ，並偽造「內政部印」之公印文1枚，而偽造己○○之國民
    身分證1張，足以生損害於己○○、內政部及戶政機關對國
    民身分證管理之正確性。
  (二)於95年2月25日後之不詳時間地點，明知車牌號碼6639-HG號
    自用小客車1部（係庚○○所使用，於95年2月25日14時許，
    ，在桃園縣八德市○○街東西向快速道路橋下失竊，廠牌為
    MAZDA，車身號碼JM7GG32Ｚ000000000號），係屬來源不明之
    贓物，仍予以收受。復於不詳時間地點，偽造屬行車特許證
    之6320-JC號車牌2面懸掛於該車，並將該車車身號碼偽造變
    更為JM7GG32Ｚ000000000號，足以生損害於庚○○及監理機
    關車籍資料管理之正確性。
  (三)於95年3月17日15時許，由甲○○駕駛懸掛6320-JC號車牌之
    6639-HG號自用小客車，至位於嘉義市○區○○路2段548號
    順益汽車股份有限公司（下稱順益公司），向不知情之業務
    員乙○○佯稱自己為李忠政，該車係其妹己○○所有欲出售
    ，並欲向順益公司購買新車，乙○○遂通知丙○○前來，甲○○仍向丙○○佯稱李忠政，該車係其妹己○○所有欲出售
    ，使丙○○不疑有他，在評估過車況後，誤以為該車為己○○所有之車牌號碼6320-JC號自用小客車（廠牌為MAZDA，車
    身號碼為JM7GG32Ｚ000000000號），而與甲○○約定以新台
    幣（下同）50萬元出售該車，由甲○○在汽車買賣合約書上
    偽造李忠政、己○○之簽名各1枚後，持之交付丙○○行使
    ，足以生損害於丙○○、庚○○、李忠政、己○○，以此方
    式施用詐術，致丙○○陷於錯誤，當場交付2萬元予甲○○
    作為訂金。
  (四)甲○○於95年3月20日14時許，以買賣車輛需保證人為由，
    邀約丁○○外出，在途中將上揭偽造之國民身分證交付丁○○，並同時交付其於不詳時間地點，所偽造之己○○印章1
    顆，及以不詳方式所取得車牌號碼6320-JC號自用小客車所
    補發之汽車強制保險卡1張、己○○之行車執照1張，並要丁○○佯稱係己○○，而其為李忠政，兩人為兄妹關係，丁○○雖不知6320-JC號自用小客車係屬贓車，然其明知己○○
    之國民身分證係偽造，仍與甲○○共同基於行使偽造特種文
    書、行使偽造私文書之概括犯意聯絡，及意圖為自己不法之
    所有，共同基於詐欺取財、使公務員登載不實公文書之犯意
    聯絡，由丁○○持上揭偽造之己○○國民身分證向丙○○行
    使，並同時交付上開己○○印章1顆、汽車強制保險卡、行
    車執照各1張，而授權不知情之丙○○辦理6639-HG號自用小
    客車過戶，再由丁○○於汽車買賣合約書上偽造己○○之簽
    名1枚後，持汽車買賣合約書向丙○○行使，足以生損害於
    丙○○、庚○○、己○○及戶政機關核發國民身分證之正確
    性，以此方式施用詐術，致丙○○陷於錯誤，再交付20萬元
    與甲○○，雙方並約定將車輛過戶後，交付尾款28萬元，而
    在丁○○不知該車車牌及車身號碼係偽造之情況下，由甲○○將交付車輛予丙○○，使偽造之車牌及車身號碼置於隨時
    可得發生文書功能之狀況，而達於行使之程度，足以生損害
    於丙○○、庚○○、己○○及監理機關車籍資料管理之正確
    性。嗣丙○○委由不知情之代辦人員傅順，至交通部公路
    總局嘉義區監理所嘉義市監理站，辦理6639-HG號自用小客
    車過戶，而傅順因獲授權，在汽車過戶登記書（一式2份
    ）偽造己○○之簽名各1枚及蓋用己○○之印章偽造己○○
    之印文各1枚，偽造己○○之汽（機）車過戶登記書，並接
    續於汽（機）車各項異動登記書（一式2份）蓋用己○○之
    印章偽造己○○之印文各1枚，連同己○○之國民身分證，
    持向成年之承辦人員辦理過戶手續，同時行使偽造之汽（機
    ）車過戶登記書及偽造之國民身分證，使承辦人員於形式審
    查後，將此不實之過戶事項，登載於其職務上掌管之公文書
    即汽車異動之電腦檔案紀錄，足以生損害於丙○○、庚○○
    、己○○及戶政機關核發國民身分證、監理機關車籍資料管
    理之正確性，甲○○與丁○○即共同以此方式，利用不知情
    之傅順，為其等為上揭行為。而丙○○於汽車過戶後發覺
    有異，並查看偽造之車身號碼後，報警處理，為警扣得上揭
    偽造之己○○國民身分證1張、己○○印章1顆、6320-JC號
    車牌2面及車牌號碼6320-JC號自用小客車之汽車強制保險卡
    1張、己○○、丙○○之行車執照各1張。
二、案經丙○○訴由嘉義市警察局移送臺灣嘉義地方法院檢察署
    檢察官偵查起訴。
    理  由
甲、有罪部分：
一、按被告以外之人於審判外之言詞或書面陳述，除法律有規定
    者外，不得作為證據。當事人、代理人或辯護人於法院調查
    證據時，知有第159條第1項不得為證據之情形，而未於言詞
    辯論終結前聲明異議者，視為有前項之同意。被告以外之人
    於偵查中向檢察官所為之陳述，除顯有不可信之情況者外，
    得為證據。刑事訴訟法第159條第1項、第159條之5第2項、
    第159條之1第2項分別定有明文。查被告甲○○之辯護人於
    本院準備程序時主張證人即被告丁○○、證人張瀧議、告訴
    人丙○○於警詢時之陳述無證據能力，是其等於警詢之陳述
    ，係屬審判外之言詞陳述，復無證據證明具刑事訴訟法第15
    9條之3之有可信之特別情況存在，就被告甲○○部分之犯罪
    事實，應認無證據能力。又被告甲○○及辯護人對於證人庚○○、己○○、許寬裕、黃國泰、戴建東；被告丁○○對於
    告訴人丙○○、證人乙○○、庚○○、己○○、許寬裕、黃
    國泰、戴建東於警詢時之陳述，未於言詞辯論終結前聲明異
    議，且經本院審酌其等言詞陳述作成時之情況，認為適當，
    是上揭證人等之陳述，分別對於被告2人之犯罪事實，有證
    據能力。被告甲○○、丁○○及辯護人對於本件被告丁○○
    、告訴人丙○○、證人許寬裕於檢察官依法訊問並命具結之
    證詞，均未指出有何顯有不可信之情況，從而其等此部分之
    證述，亦有證據能力。
二、訊據被告甲○○對於上揭犯罪事實均矢口否認，辯稱：伊沒
    有將丁○○的照片貼在己○○的身分證上偽造身分證，也沒
    有將偽造的身分證交給丁○○，因前年伊借丁○○3萬元，
    後來她沒有還錢向她催討，結果她都躲著伊，伊有罵過她，
    她可能因此懷恨在心陷害伊。伊沒有偽造6639-HG號這部車
    車牌、偽造車身號碼，也沒有使用過，也沒有去順益公司佯
    稱係李忠政販賣車輛，沒有跟丁○○一起簽立買賣合約書並
    取得22萬元云云；被告丁○○對於上揭犯罪事實，於本院準
    備程序及審理時均坦承不諱。惟查：
  (一)被告甲○○於94年9月間，向不知情之被告丁○○取得照片4
    張一節，已據被告丁○○於本院審理時結證明確（本院卷第
    90-91頁），且扣案之己○○國民身分證1枚送鑑驗結果，認
    國民身分證上「內政部印」、國旗圖案、印刷字跡均與樣張
    不相符，判係為偽造，此有彰化縣警察局95年4月13日彰警
    鑑字第950035065號鑑定書1份附卷可稽（警卷第182-183頁
    ），並有己○○之國民身分證1張扣案可資佐證，足見己○○之國民身分證及其上之公印文均係偽造，自足以生損害於
    己○○、內政部及戶政機關對國民身分證管理之正確性。是
    被告甲○○既取得被告丁○○之照片在先，而後又將貼有被
    告丁○○照片之國民身分證交給被告丁○○，足見係被告甲○○將被告丁○○之照片1張貼於己○○之國民身分證，並
    偽造「內政部印」之公印文1枚，而偽造己○○之國民身分
    證1張。
  (二)庚○○使用之車牌號碼6639-HG號自用小客車1部（廠牌為
    MAZDA，車身號碼JM7GG32Ｚ000000000號），於95年2月25日
    14時許，在桃園縣八德市○○街東西向快速道路橋下失竊，
    而該車失竊後出售予告訴人丙○○時，係懸掛6320-JC號車
    牌2面，該車車身號碼遭偽造變更為JM7GG32Ｚ000000000號一
    節，業據證人庚○○於警詢時證述明確（警卷第45-47頁）
    ，並有車輛比對照片4張（警卷第31-32頁）、6639-HG號自
    用小客車汽車新領牌照登記書、被害報告單、車輛協尋證明
    單各1份（警卷第49-51頁）、6639-HG號自用小客車之照片
    11張（警卷第172-177頁）、協議書、贓物認領保管單、車
    輛失竊車牌遺失作業-詳細資料畫面各1份（警卷第192-193
    、227頁）附卷可參。又扣案之6320-JC號車牌2面經送鑑定
    ，字與真牌不相符，底色漆與真牌不相符，四周R角與真牌
    不相符，四孔洞毛頭與真牌不相符，此有鎂有限公司95年
    4月13日鎂鑑字第95041301號函附之鑑定報告書1份（警卷第
    185-186頁），且有偽造之6320-JC號車牌2面扣案可資佐證
    。
  (三)上揭事實欄一(三)(四)部分之犯罪事實，業據被告丁○○對於其
    事實欄一(四)之犯行坦承不諱（本院卷第181-182頁），並經
    證人己○○、乙○○、告訴人丙○○就被告丁○○部分之犯
    罪事實於警詢時證述屬實（警卷第18-20頁、第154-156頁、
    第33-41頁），且據證人即被告丁○○、證人丙○○於偵查
    時結證明確（95年度偵字第6374號卷第45-47、59頁、95年
    度偵緝字第572號卷第56-57頁），復經證人乙○○、告訴人
    丙○○及被告丁○○於本院審理時結證屬實（本院卷第75-9
    2頁），另有順益公司買賣契約書、汽車買賣合約書、6320-
    JC號自用小客車95年3月20日汽車新領牌照登記書、汽車異
    動歷史查詢、汽車車主歷史查詢各1份（警卷第157-159、19
    0頁）、汽（機）車各項異動登記書2份（警卷第160、188頁
    ）、汽（機）車過戶登記書2份（警卷第161、189頁）、交
    通部公路總局嘉義區監理所嘉義市監理站95年11月29日嘉監
    義一字第0950104467號函1份（本院卷第59頁）附卷可稽。
    此外，並有偽造之己○○國民身分證1張、己○○印章1顆、
    6320-JC號車牌2面、車牌號碼6320-JC號自用小客車之汽車
    強制保險卡1張、己○○、丙○○之行車執照各1張扣案可資
    佐證，足認被告甲○○有事實欄一(三)(四)、丁○○有事實欄一
    (四)之犯行。
  (四)車牌號碼6639-HG號自用小客車既於95年2月25日失竊，而又
    無積極證據足資證明係被告甲○○所竊取，或其與行竊者有
    何犯意聯絡及行為分擔（詳後述），然被告甲○○占有該車
    出售，並未提出證據證明該車係其合法途徑取得，且依常理
    判斷，如其合法途徑取得該車，其當可循合法管道出售該車
    ，而無須以上揭非法方法大費周章出售該車，亦無於事後否
    認占有該車之理，足認其明知該車係屬來源不明之贓物仍予
    收受。再者，該車懸掛之偽造6320-JC號車牌2面，及偽造變
    更為JM7GG32Ｚ000000000號之車身號碼，被告甲○○亦未提
    出證據證明係如何取得該車牌及該車車身號碼係何人偽造，
    堪信上揭車牌2面及車身號碼，均係被告甲○○所偽造。按
    刑法上之行使偽造私文書罪，固重在保護文書公共信用之法
    益，必須提出偽造之私文書，並對其內容有所主張，足以生
    損害於公眾或他人，方得成立。但所謂「對其內容有所主張
    」，並不以明示偽造之私文書內容為限，即將該文書置於可
    能發生文書功能之狀態下，亦即祇要行為人主觀上認識到在
    其法律交往關係中，提出該偽造私文書之行為，他方足以認
    為其係對該文書權利義務等內容有所主張，並有意使其發生
    ，或其發生不違背其本意者，即難謂無侵害公共信用之危險
    ，足以生損害於公眾或他人，仍無礙於本罪之成立（最高法
    院著有93年度台上字第2034號裁判可資參照）。查告訴人丙○○於本院審理時結證稱：「（第一次及第二次見面的時候
    ，你有無檢查車號6320-JC自小客車的車牌號碼及車身號碼
    ？）都沒有，我是交車回來後才查看車身號碼。」等語，是
    告訴人丙○○於買車及交車過程雖未查看車牌及車身號碼，
    然被告甲○○明知車牌及車身號碼係屬偽造，則其販賣6639
    -HG號自用小客車並交付於告訴人丙○○之同時，自已將車
    牌及車身號碼置於隨時可得發生文書功能之狀況，而達於行
    使之程度，此時即無待被告甲○○於形式上更有所主張，應
    認被告甲○○於販賣交付時，即與行使無異。被告甲○○行
    使偽造6320-JC號車牌2面之特種文書及行使偽造車身號碼之
    私文書，足以生損害於告訴人丙○○、庚○○、己○○及監
    理機關車籍資料管理之正確性。而被告2人行使國民身分證
    之偽造特種文書，行使汽車買賣合約書、汽（機）車過戶登
    記書之偽造私文書，並使公務員登載不實之過戶事項，自足
    以生損害於告訴人丙○○、庚○○、李忠政、己○○及戶政
    機關核發國民身分證、監理機關車籍資料管理之正確性。
  (五)雖被告甲○○否認其係自稱李忠政之男子，並提出監視錄影
    器翻拍照片4張（警卷第178-180頁），證明於95年3月16日2
    0時22分36秒，駕駛6639-HG號自用小客車，至嘉義市○○路
    591號順力加油站加油之男子並非其本人，且提出內政部警
    政署刑事警察局95年4月28日刑紋字第0950058984號鑑驗書1
    紙為證（警卷第181頁），認依上揭鑑定結果，6639-HG號自
    用小客車所採集到之現場指紋1枚，經輸入電腦比對結果，
    未發現相符者，可證被告甲○○非本件犯罪行為人。然上揭
    時地駕駛6639-HG號自用小客車者，縱非被告甲○○，與被
    告甲○○是否係自稱李忠政之男子無涉，而該車採集之指紋
    ，雖非被告甲○○之指紋，亦無法以此認定被告甲○○並未
    占有使用過該車。再查：
  1.被告丁○○於本院審理時結證稱：伊沒有近視，沒有戴過眼
    鏡，只是心臟比較不好，精神狀況都很正常。伊向甲○○一
    次最多借3萬元，借錢時預扣利息拿到2萬5千元或2萬6千元
    ，第一次伊借3萬元有預扣利息，後來伊有還清，之後伊又
    借了好多次，每次都是還清以後才能再借，到現在伊還有7
    、8千元沒還清，伊如果手頭不方便跟他說慢一點還，他都
    說好，沒有其他過節等語（本院卷第89-91頁），是被告丁○○視力並無問題，又無精神疾病，則其當無誤認被告甲○○是向其拿取照片及與其共同為上揭犯行之人。且被告甲○○雖多次借款予被告丁○○，並收取重利，然並未對被告丁○○有何逼債之行為，2人並無仇怨，是被告丁○○並無蓄
    意攀誣被告甲○○之理。
  2.證人乙○○於本院審理時結證稱：「（當天去你們店裡看車
    的男女是否就是在庭的2位被告？）時間過太久了，我無法
    確定。」等語（本院卷第77頁），然其於95年3月23日警詢
    時證稱：「（李忠政及己○○特徵為何？）自稱李忠政之男
    子年約20幾歲、留平頭、身高約170公分、中等身材、台語
    口音；而自稱己○○之女子年約20幾歲、留長髮、身高約
    160公分、身材肥胖、台語口音。」等語（警卷第155-156頁
    ），且證人乙○○經提示其警詢筆錄後，於本院審理時結證
    稱：「（你於警局稱該男女的特徵，當時陳述是否正確？）
    正確。」等語（本院卷第80頁），是其於警詢時之證述應堪
    採信，而其證述李忠政、己○○之年齡、身高、身材、口音
    等特徵，均與被告2人相符。
  3.告訴人丙○○於本院95年12月14日審理時結證稱：「（請你
    看在庭的2位被告，是否就是當日賣車給你的那對男女？）
    我覺得身材比較像，至於長相因為當時我跟他們接觸的時間
    很短，我現在無法確定。」「（當天去的那位男的有無何特
    徵？）因為當時他坐在我左側，我印象中他右臉頰上面有一
    道疤痕。」「（你看在庭被告甲○○有無你說的臉上有一道
    疤痕？）我現在沒有看到他臉上有印象中的那道疤痕，但他
    臉部的輪廓很像李忠政。」「（你在警局第二次警詢指認兩
    人的特徵是否正確？）應該沒有錯。」「（為何該次沒有提
    到男的臉上有疤痕？）因為員警那時候問我的時候我沒有想
    到，事後我回想才記起男的臉上有一道約2公分的疤痕，因
    為當時他就坐在我旁邊，在第一次偵查筆錄的時候我就有說
    印象中好像有看到男的臉上有一道疤痕，如果看到的話應該
    可以看得出來，那個疤痕看起來應該不像是新的。」等語（
    本院卷第81-82、85頁），是告訴人丙○○於本院審理時指
    證自稱李忠政之男子臉上有疤痕，然其於95年3月23日警詢
    時證稱：「（李忠政及己○○特徵為何？）自稱李忠政之男
    子年約20幾歲、留平頭、身高約170公分、中等身材、台語
    口音；而自稱己○○之女子年約20幾歲、留長髮、身高約
    160公分、身材肥胖、台語口音。」等語（警卷第39頁），
    且於95年8月22日警詢時指認自稱李忠政、己○○之男女係
    被告甲○○、丁○○2人，有指認犯罪嫌疑人紀錄表1份（警
    卷第42頁），是其於95年3月23日警詢時距案發時較近，記
    憶較深刻清晰，若自稱李忠政之男子有上揭特徵，其理應於
    警詢時即為指證，其於距案發約9月之本院審理時始為上揭
    指證，則其此部分之證述是否可採，尚非無疑，且縱認告訴
    人丙○○此部分之證述無誤，然以現今整形美容之技術，則
    被告甲○○臉上之2公分疤痕，尚非不能予以消除，故尚難
    以此認定被告甲○○非自稱李忠政之男子。
  4.自稱李忠政之男子及自稱己○○之女子，留下0000000000號
    行動電話，而告訴人丙○○曾以上揭電話聯絡一節，業據告
    訴人丙○○於本院審理時結證在卷（本院卷第84頁），並有
    通聯紀錄1份在卷足參（警卷第224-225頁）。又許寬裕係00
    00000000號SIM卡之登記所有人，於95年1、2月間，將上揭
    行動電話SIM卡借予被告甲○○使用，其與被告甲○○係朋
    友，並無仇怨一節，並經證人許寬裕於警詢及偵訊時證述明
    確（警卷第61-62頁、95年度偵字第6374號卷第30-31頁），
    足認被告甲○○確有向許寬裕借用上揭行動電話。且000000
    0000號行動電話曾於95年3月16日12時42分56秒、同日13時
    33分58秒、同日14時56分4秒，與黃國泰所使用之000000000
    0號行動電話聯絡；而於同日17時24分48秒，與戴建東所使
    用之0000000000號行動電話聯絡一節，此為證人黃國泰與戴
    建東於警詢時證述在卷（警卷第110-111、128-129頁），並
    有通聯紀錄1份在卷足參（警卷第217-218頁）。黃國泰、戴
    建東雖未證稱上揭以0000000000號行動電話聯絡者即係被告
    甲○○，然其等於警詢時均證稱認識被告甲○○，是被告甲○○借用上揭行動電話，而上揭行動電話又與其友人黃國泰
    、戴建東聯絡，且其否認曾使用0000000000號行動電話，並
    未證明於借用上揭行動電話後，曾交予他人使用，堪信係被
    告甲○○使用上揭行動電話而與黃國泰、戴建東聯絡，被告
    甲○○係0000000000號行動電話使用者。至辯護人雖為被告
    甲○○辯稱0000000000號行動電話之通聯，包括被告甲○○
    所申設之0000000000號行動電話（應係0000000000號行動電
    話之誤），則被告甲○○豈非撥打電話給自己，雖00000000
    00號行動電話申請人係被告甲○○，該電話於95年3月17日
    曾與0000000000號行動電話聯絡一節，有通聯紀錄、通聯調
    閱查詢單各1份在卷足考（警卷第208、213頁），然被告甲○○申請之上揭行動電話，非必由被告甲○○本人所使用，
    尚不得以此認被告甲○○並未使用0000000000號行動電話。
  5.被告丁○○既明確指認自稱李忠政之男子係被告甲○○，而
    告訴人丙○○、證人乙○○上揭於警詢時之證述，對被告甲○○而言雖無證據能力，然以其等之證述可用以彈劾被告丁○○之證述，是其等證述核與被告丁○○之證述相一致，再
    佐以0000000000號行動電話之通聯情形，堪認被告丁○○之
    證述與事實相符，該自稱李忠政之男子確係被告甲○○。
  (六)綜上所述，足認被告丁○○之自白與事實相符，被告甲○○
    上揭所辯顯係飾卸之詞，委無可採。本件事證明確，被告2
    人上揭犯行均堪予認定。
三、論罪科刑部分：
  (一)按公印文係表示公務機關或機關長官資格及其職務之印信職
    章，故「內政部印」之印文係屬公印文無誤。復按偽造公印
    ，刑法第218條既有獨立處罰之規定，且較刑法第212條之處
    罰為重，則於偽造刑法第212條之文書同時偽造公印者，即
    難僅論以該條之罪而置刑法第218條處刑較重之罪於不問（
    司法院大法官會議釋字第82號解釋參照）。
  (二)次按汽車牌照為公路監理機關所發給，固具有公文書性質，
    惟依道路交通安全規則第12條（舊）規定，汽車牌照僅為行
    車之許可憑證，自屬於刑法第212條所列特許證之一種。又
    按汽車引擎號碼係汽車製造廠商出廠之標誌，乃表示一定用
    意之證明，依刑法第220條規定，應以私文書論，倘將汽車
    上原有之引擎號碼磨滅，再打造另一號碼，乃具有創設性，
    應屬偽造非變造（最高法院著有63年台上字第1550號判例、
    90年度台上字第3322號判決可資參照）。
  (三)再按錄音、錄影或電磁紀錄，藉機器或電腦之處理所顯示之
    聲音、影像或符號，足以為表示其用意之證明者，以文書論
    ，刑法第220條第2項定有明文。上開監理機關之公務員，登
    載不實過戶事項，於其職務上所掌管之車籍登記電腦檔案紀
    錄，係屬該管公務員職務上所掌管刑法第220條第2項規定以
    文書論之公文書。
  (四)核被告甲○○所為，係犯刑法第218條第1項之偽造公印文罪
    、同法第349條第1項之收受贓物罪及同法第216條、第210條
    、第220條第1項之行使偽造私文書罪（行使偽造車身號碼部
    分）；被告甲○○、丁○○所為，均係犯刑法第216條、第
    210條之行使偽造私文書罪、同法第216條、第212條之行使
    偽造特種文書罪、同法第339條第1項之詐欺取財罪，及同法
    第214條、第220條第2項之使公務員登載不實公文書罪。被
    告丁○○除事實欄一(四)被告甲○○行使偽造車牌及車身號碼
    之犯行外，就事實欄一(四)之其餘犯行，與被告甲○○2人有
    犯意聯絡及行為分擔，均為共同正犯。被告2人利用不知情
    之代辦人員偽造汽車過戶登記書後行使，及偽造印文於汽（
    機）車各項異動登記書，因而使公務員將不實之事項登載於
    職務上所掌之公文書上，為間接正犯。又被告甲○○在汽車
    買賣合約書上偽造己○○、李忠政簽名；被告2人利用代辦
    人員在汽車過戶登記書、汽（機）車各項異動登記書偽造己○○簽名及印文，均係利用同一機會，在同一地點，本於單
    一犯意接續進行，為接續犯。被告甲○○偽造國民身分證、
    車牌、車身號碼後，復持以行使，其偽造之低度行為為行使
    之高度行為所吸收，均不另論罪。另偽造印章、簽名及印文
    之行為為偽造私文書之部分行為，其偽造私文書後復持以行
    使，其偽造之低度行為為行使之高度行為所吸收，均不另論
    罪。被告甲○○以1個售車之詐欺行為，向告訴人丙○○騙
    取金錢2次，應為單純一罪。
  (五)被告2人行為後，刑法於94年1月7日修正，同年2月2日公布
    ，自95年7月1日施行，刪除第56條連續犯、修正第33條第5
    款關於法定刑有罰金刑之罪、刪除第55條牽連犯、修正第47
    條累犯及第41條第1項易科罰金之規定。本件被告2人之犯行
    ，因行為後新法業已刪除連續犯之規定，此刪除雖非犯罪構
    成要件之變更，但顯已影響行為人刑罰之法律效果，自屬法
    律有變更，依新法第2條第1項前段規定，比較新、舊法結果
    ，仍應適用較有利於被告2人之行為時法律即舊法論以連續
    犯。是被告2人前後多次行使偽造私文書、行使偽造特種文
    書之犯行，時間緊接，犯罪構成要件相同，顯係基於概括犯
    意反覆為之，為連續犯，各應論以行使偽造私文書罪、行使
    偽造特種文書罪一罪，並均加重其刑。又比較刑法第33條第
    5款修正前後之規定，以修正前刑法較有利於被告2人，依刑
    法第2條第1項前段之規定，應適用修正前刑法規定。被告2
    人利用不知情代辦人員同時行使偽造之汽（機）車過戶登記
    書及偽造之國民身分證，行使之文書種類不同，係一行為觸
    犯數罪名，為想像競合犯，應從一重行使偽造私文書罪論處
    。另本件被告甲○○、丁○○所犯上開數罪，依修正前即行
    為時之規定，具有方法、結果之牽連犯關係，被告2人均應
    從一重之連續行使偽造私文書罪處斷；依修正後之刑法既已
    刪除牽連犯之規定，則所犯上述各罪應依數罪併罰之規定分
    論併罰。比較新舊法之規定，修正後之規定並非較有利於被
    告2人，依刑法第2條第1項前段之規定，應適用行為時之法
    律，即適用修正前刑法第55條牽連犯之規定，被告甲○○應
    從一重之連續行使偽造私文書罪處斷，被告丁○○應從一重
    論以連續行使偽造私文書罪。此外，被告甲○○前因重利罪
    ，經本院以94年度朴簡字第133號判決，判處有期徒刑3月，
    嗣經上訴，經本院以94年度簡上字第225號判決，判處有期
    徒刑2月確定，於95年2月23日執行完畢，此有臺灣高等法院
    被告全國前案紀錄表1份在卷可參，其於受有期徒刑之執行
    完畢後，5年以內再犯本件有期徒刑以上之罪，不論依修正
    前之刑法第47條，或修正後之刑法第47條第1項之規定，均
    構成累犯，對被告甲○○而言並無有利或不利之情形；另最
    高法院95年第8次刑事庭會議決議，亦認為「過失再犯有期
    徒刑以上之罪」，始應依修正後刑法第2條第1項之規定，適
    用最有利於行為人之法律。故本件應不生新舊法比較之問題
    ，被告甲○○應依修正後刑法第47條第1項規定論以累犯，
    並遞加重其刑。
  (六)雖檢察官未就被告甲○○偽造公印文、收受贓物、被告甲○○、丁○○利用代辦人員辦理過戶之行使偽造特種文書、行
    使偽造私文書、使公務員登載不實公文書之犯行提起公訴，
    惟此部分與上揭起訴並經本院判決有罪之部分，有牽連犯、
    連續犯之裁判上一罪之關係，為起訴效力所及，本院自得併
    予審理。至被告2人利用代辦人員在汽（機）車各項異動登
    記書之車主名稱欄填寫己○○姓名，應僅在識別立車主為何
    人，並非表示本人簽名之意思，則未經己○○本人同意或授
    權而填寫其姓名，尚不生偽造署押或偽造文書並行使問題，
    應併敘明。
  (七)爰審酌被告2人行為之手段，被告甲○○獲利22萬元，被告
    丁○○未獲利益，告訴人丙○○及被害人等所生之損害，被
    告甲○○否認犯行之犯後態度，被告丁○○坦承犯行之犯後
    態度良好，並知所悔悟等一切情狀，各量處如主文所示之刑
    ，以示懲儆。又本件被告丁○○依行為時之刑法第41條第1
    項易科罰金折算標準，修正前罰金罰鍰提高標準條例第2條
    前段（現已刪除）規定，就其原定數額提高為100倍折算1日
    ，則本件被告丁○○行為時之易科罰金折算標準，應以銀元
    300元折算1日，經折算為新臺幣後，應以新臺幣900元折算
    為1日。而修正後之刑法第41條第1項前段則規定：「犯最重
    本刑為5年以下有期徒刑以下之刑之罪，而受6個月以下有期
    徒刑或拘役之宣告者，得以新臺幣1千元、2千元或3千元折
    算1日，易科罰金。」比較修正前後之易科罰金折算標準，
    以95年7月1日施行前之規定，較有利於被告丁○○，則應依
    刑法第2條第1項前段，適用修正前刑法第41條第1項前段規
    定，定其折算標準。
  (八)扣案偽造之己○○國民身分證1張、6320-JC號車牌2面，係
    被告2人供犯罪所用之物，且係被告甲○○所偽造，應屬被
    告甲○○所有之物，已詳如前述，爰依刑法第38條第1項第2
    款規定宣告沒收。至扣案偽造之己○○印章1顆與如附表所
    示偽造之簽名及印文，爰依刑法第219條宣告沒收。扣案之
    車牌號碼6320-JC號自用小客車汽車強制保險卡1張、己○○
    之行車執照1張，雖係被告2人供本件犯罪所用之物，惟非被
    告2人所有，業據被告2人於本院審理時供述在卷，既無證據
    證明係被告2人所有之物，爰不併予諭知沒收。而扣案之告
    訴人丙○○行車執照1張，係告訴人丙○○所有，非被告2人
    供犯罪所用之物或因犯罪所得之物，亦不另為沒收之諭知。
乙、不另為無罪諭知部分：
一、本件公訴意旨另以：被告甲○○基於意圖為自己不法所有之
    犯意，於95年2月25日，在桃園縣八德市○○街東西向快速
    道路橋下，竊取庚○○所使用車牌號碼6639-HG號（廠牌為
    MAZDA，車身號碼JM7GG32Ｚ000000000號）之自用小客車1部
    。因認被告甲○○涉犯刑法第320條第1項之竊盜罪嫌。
二、按犯罪事實應依證據認定之，無證據不得認定其犯罪事實；
    不能證明被告犯罪者，應諭知無罪之判決，刑事訴訟法第15
    4條第2項、第301條第1項分別定有明文。又按認定不利於被
    告之事實，須依積極證據，苟積極證據不足為不利於被告事
    實之認定，即應為有利於被告之認定，更不必有何有利之證
    據，最高法院著有30年上字第816號判例可資參照。
三、檢察官認定被告甲○○涉有上揭罪嫌，無非係以證人庚○○
    於警詢時之證述，卷附之汽車新領牌照登記書、被害報告單
    、車輛協尋證明單、贓物認領保管單等，及被告甲○○占有
    該車出售為其據論。訊據被告甲○○堅決否認有何竊盜之犯
    行，辯稱：伊沒有竊取該車等語。經查：被告甲○○於95年
    2月25日，係在嘉義縣東石鄉住處並未離家一節，業據證人
    即其母戊○○於本院審理時結證明確（本院卷第70-74頁）
    。又證人庚○○於警詢時僅指稱其使用之車牌號碼6639-HG
    號自用小客車係於上揭時地失竊，是其證詞只能證明被告甲○○出售之上揭車輛係其失竊之車輛，而不能證明係被告甲○○所竊取。又卷附之汽車新領牌照登記書、被害報告單、
    車輛協尋證明單、贓物認領保管單等，僅能證明該車有失竊
    之事實，而無法證明係何人所竊取。況且，被告甲○○雖占
    有上揭車輛，然取得車輛來源非只有一途，尚難以被告甲○○持有上揭車輛，即推論其有竊取上揭車輛之犯行，或與竊
    取該車者，有何犯意聯絡及行為分擔。
四、此外，復查無其他積極證據足資證明被告甲○○確有檢察官
    所指之上揭竊盜犯行，是就此部分應認被告罪嫌尚有不足。
    惟公訴意旨既認此部分與上開起訴經本院判刑之有罪部分，
    具有牽連犯之關係，屬於裁判上之一罪，故就此部分，爰不
    另為無罪之諭知。
據上論斷，應依刑事訴訟法第299條第1項前段，刑法第2條第1項
前段、第28條、第56條（修正前）、第218條第1項、第349條第1
項、第216條、第210條、第212條、第220條、第339條第1項、第
214條、第55條、第55條後段（修正前）、第47條第1項、第41條
第1項前段（修正前）、第38條第1項第2款、第219條，刑法施行
法第1條之1第1項、第2項前段，罰金罰鍰提高標準條例第2條（
修正前），判決如主文。
本案經檢察官王啟旭到庭執行職務。
中　　華　　民　　國　　96　　年　　2 　　月　　15　　日
                  刑事第二庭  審判長法  官  沈福財
                                    法  官  林青怡
                                    法  官  卓春慧
上列正本證明與原本無異。
如不服本判決，應於判決送達後10日內向本院提出上訴狀（應附
繕本）。告訴人或被害人如對於本判決不服者，應具備理由請求
檢察官上訴，其上訴期間之計算係以檢察官收受判決正本之日期
為準。
中　　華　　民　　國　　96　　年　　2 　　月　　15　　日
                                   書記官   汪淑菁
附錄本案論罪科刑法條全文：
刑法第218條：
偽造公印或公印文者，處5年以下有期徒刑。
盜用公印或公印文足以生損害於公眾或他人者，亦同。
刑法第349條第1項：
收受贓物者，處3年以下有期徒刑、拘役或5百元以下罰金。
刑法第216條：
行使第210條至第215條之文書者，依偽造、變造文書或登載不實
事項或使登載不實事項之規定處斷。
刑法第210條：
偽造、變造私文書，足以生損害於公眾或他人者，處5年以下有
期徒刑。
刑法第212條：
偽造、變造護照、旅券、免許證、特許證及關於品行、能力服務
或其他相類之證書、介紹書，足以生損害於公眾或他人者，處1
年以下有期徒刑、拘役或3百元以下罰金。
刑法第339條第1項：
意圖為自己或第三人不法之所有，以詐術使人將本人或第三人之
物交付者，處5年以下有期徒刑、拘役或科或併科1千元以下罰金
。
刑法第214條：
明知為不實之事項，而使公務員登載於職務上所掌之公文書，足
以生損害於公眾或他人者，處3年以下有期徒刑、拘役或5百元以
下罰金。
附表：
┌──┬───────────┬────────────┐
│編號│      文書名稱        │    偽造之簽名及印文    │
├──┼───────────┼────────────┤
│ 1  │汽車買賣合約書        │己○○簽名2枚、李忠政簽 │
│    │                      │名1枚                   │
├──┼───────────┼────────────┤
│    │汽（機）車過戶登記書（│己○○之簽名及印文各1枚 │
│ 2  │一式2份）             │                        │
├──┼───────────┼────────────┤
│ 3  │汽（機）車各項異動登記│己○○之印文1枚         │
│    │書（一式2份）         │                        │
└──┴───────────┴────────────┘
